臺灣臺中地方法院刑事判決　　　　　　 100年度易字第1701號
公　訴　人　臺灣臺中地方法院檢察署檢察官
被　　　告　劉美麟
上列被告因詐欺案件，經檢察官提起公訴（99年度偵字第18977
、19170、24848號），被告於準備程序中就被訴事實為有罪之陳
述，經告知簡式審判程序之旨，並聽取公訴人、被告之意見後，
由本院合議庭裁定由受命法官獨任進行簡式審判程序，判決如下
：
    主    文
劉美麟共同犯詐欺取財罪，處有期徒刑肆月，如易科罰金，以新
臺幣壹仟元折算壹日；又共同犯詐欺取財罪，處有期徒刑肆月，
如易科罰金，以新臺幣壹仟元折算壹日；又共同犯詐欺取財罪，
處有期徒刑陸月，如易科罰金，以新臺幣壹仟元折算壹日。應執
行有期徒刑拾月，如易科罰金，以新臺幣壹仟元折算壹日。
    犯罪事實
一、劉美麟前於民國98年1月間，因將其所有之彰化商業銀行大
    肚分行金融機構帳戶提供予大陸地區真實姓名年籍不詳，自
    稱「王靜」之成年女子作為詐欺取財犯行之帳戶使用，而遭
    列為警示帳戶（劉美麟此部分所涉犯共同詐欺取財犯行，業
    經本院以99年度易字第1467號判處有期徒刑3月）。詎其已
    知其上開帳戶因遭詐騙集團使用，作為詐騙被害人所匯款之
    帳戶而列為警示帳戶，無法使用，竟因真實姓名年籍不詳、
    自稱「張來日」及「杜賓信」之2名成年男子先後以國際電
    話聯絡劉美麟，分別以需要金融機構帳戶帳號俾利六合彩組
    頭將彩金匯入，及協助劉美麟處理帳戶解除警示等事由，要
    求劉美麟蒐集、提供人頭帳戶帳號，而劉美麟已明知提供金
    融帳戶帳號予上開真實姓名年籍均不詳，自稱「張來日」及
    「杜賓信」之成年男子，將遭該等成年男子作為實施詐欺取
    財之財產犯罪之用，竟分別與「張來日」、「杜賓信」及其
    等所各屬之詐騙集團成年成員，共同基於詐欺取財之犯意聯
    絡，各依「張來日」、「杜賓信」之指示，先後於99年5月6
    日、99年8月11日，以因其本人帳戶遭凍結，致其親人無法
    匯款，亟需帳戶供其弟妹等家人匯款之用為由，向不知情之
    林政雄及趙健次（起訴書誤載為趙建次）2人（林政雄與趙
    健次所涉犯幫助詐欺取財犯行，業經臺灣臺中地方法院檢察
    署檢察官為不起訴處分），分別借得林政雄所有之中華郵政
    股份有限公司大肚福山郵局帳號0000000號帳戶（下稱林政
    雄帳戶）、趙健次所有之臺中銀行大肚分行帳號0000000000
    000000068號帳戶（下稱趙健次帳戶）等帳號使用（上開帳
    戶之存摺、提款卡仍由林政雄、趙健次自己保管持有），劉
    美麟蒐集上開帳戶帳號資料後，即將上開林政雄帳戶帳號提
    供予「張來日」、將上開趙健次帳戶帳號提供予「杜賓信」
    。嗣劉美麟遂分別與「張來日」、「杜賓信」及與其等所各
    屬之詐騙集團成員共同基於意圖為自己不法所有之犯意聯絡
    ，分別為下列詐欺取財犯行：
  (一)於99年4月初某日，林宜樺在BADOO網站上結識自稱「林惠強
    」之成年男子，「林惠強」向林宜樺佯稱其係「香港賽馬協
    會」成員，該協會為打擊臺灣地下組頭，尋找15個人頭下注
    ，希望能借用林宜樺之名義下注云云，以上開方式使林宜樺
    因而陷於錯誤，而於99年5月6日中午12時10分許，依「林惠
    強」指示，前往臺北市○○路○段36號之安泰銀行中崙分行
    ，臨櫃匯款新臺幣（下同）3萬元至上揭林政雄帳戶內。嗣
    「張來日」通知劉美麟後，由劉美麟偕同林政雄前往彰化縣
    彰化市○○路39號之兆豐國際商業銀行所設置之提款機前，
    於同日下午2時49分許，由林政雄提領出上揭詐欺所得款項3
    萬元後交付予劉美麟，劉美麟遂再將上開款項轉匯予「張來
    日」所指定之臺灣土地銀行金門分行不詳帳號之帳戶內。
  (二)於99年5月6日前某日，陳淑芬經由其友人介紹以電話聯絡一
    名真實姓名年籍不詳，自稱「林文儒」之成年男子，該名男
    子對陳淑芬佯稱可協助簽注六合彩賺取利益云云，以上開方
    式使陳淑芬因而陷於錯誤，於99年5月6日中午12時24分，依
    「林文儒」指示，至臺北松江路郵局臨櫃匯款2萬元至其指
    定之上揭林政雄帳戶內。嗣「張來日」通知劉美麟後，由劉
    美麟偕同林政雄前往彰化縣彰化市○○路130號之彰化光復
    路郵局所設置之提款機（彰化23支）前，於同日下午1時26
    分許，由林政雄提領出上揭詐欺所得款項2萬元後交付予劉
    美麟，劉美麟遂再至彰化縣彰化市○○路39號之兆豐國際商
    業銀行，將上開款項轉匯予「張來日」指定之臺灣土地銀行
    金門分行不詳帳號之帳戶內。
  (三)於99年7月底某日，周艷平於網路上結識一名真實姓名年籍
    不詳，自稱「林智強」之成年男子，由「林智強」向周艷平
    佯稱伊在香港賽馬協會任職，有賽馬協會內幕消息，因該協
    會欲打擊臺灣地下六合彩，尋找15個人頭代為下注，若贏得
    彩金，周艷平可以分得3成云云，以此方式使周艷平因而陷
    於錯誤，而於99年8月11日，依「林智強」指示至苗栗縣竹
    南鎮○○○路2號1樓之兆豐國際商業銀行臨櫃匯款15萬元至
    上揭趙健次帳戶內。嗣「杜賓信」通知劉美麟後，由劉美麟
    偕同趙健次前往臺中市大肚區之臺中銀行大肚分行，由趙健
    次領取上揭詐欺所得款項15萬元後，在該銀行前將上開15萬
    元當面交付予劉美麟，再由劉美麟前往某家彰化銀行，以西
    聯匯款方式轉匯予「杜賓信」指定之不詳海外帳戶內。嗣因
    林宜樺、周艷平等人發覺有異，分別報警處理，陳淑芬經警
    通知前往警局接受詢問，而循線查悉上情。
二、案經林宜樺、陳淑芬、周艷平分別訴由臺北市政府警察局松
    山分局、臺中市政府警察局烏日分局、豐原分局報告臺灣臺
    中地方法院檢察署檢察官偵查起訴。
    理    由
一、本案被告劉美麟所犯係死刑、無期徒刑、最輕本刑為3年以
    上有期徒刑以外之罪，被告於準備程序中就被訴事實為有罪
    之陳述，經告知簡式審判程序之旨，並聽取公訴人及被告之
    意見後，本院合議庭認為適宜而依刑事訴訟法第273條之1第
    1 項規定，裁定由受命法官獨任進行簡式審判程序，且依同
    法第273條之2、第159條第2項之規定，不適用同法第159條
    第1項傳聞法則有關限制證據能力之相關規定，亦不受同法
    第161條之2、第161條之3、第163條之1及第164條至170條規
    定之限制，合先敘明。
二、上揭犯罪事實，業據被告於本院準備程序、審理時坦承不諱
    ，核與證人即告訴人林宜樺、陳淑芬、周艷平分別於警詢時
    、證人趙健次、林政雄分別於警詢及偵查中所證述之情節相
    符，並有員警職務報告書、安泰商業銀行匯款委託書（證明
    聯）、郵政國內匯款單、兆豐國際商業銀行國內匯款申請書
    ，內政部警政署反詐騙諮詢專線紀錄表、新竹縣政府警察局
    竹北分局竹北派出所陳報單、詐騙通報查詢/列印作業、臺
    北市政府警察局松山分局99年6月2日北市警松分刑字第0993
    1246800號函暨臺北市政府警察局松山分局中崙派出所陳報
    單、受理各類案件紀錄表、受理詐騙帳戶通報警示簡便格式
    表、受理刑事案件報案三聯單、金融機構聯防機制通報單，
    中華郵政股份有限公司儲匯處99年6月14日處儲字第0991000
    925號函暨林政雄開戶基本資料及客戶歷史交易清單、趙健
    次所有之臺中銀行大肚分行（帳號：000000000000號）活期
    性存款存摺節本，中華郵政全球資訊網頁之全國郵局查詢、
    一般民眾ATM便利查詢、提款機錄影翻拍照片等資料在卷可
    憑，足見被告之自白確與事實相符，自可採為論罪科刑之依
    據。從而，本件事證已臻明確，被告犯行洵堪認定，應予依
    法論科。
三、論罪科刑部分：
  (一)按共同正犯之意思聯絡，不限於事前有所協議，其於行為當
    時，基於相互之認識，以共同犯罪之意思參與者，亦無礙於
    共同正犯之成立（最高法院73年臺上字第1886號判例可資參
    照）；又按共同正犯之成立，祇須具有犯意之聯絡及行為之
    分擔，既不問犯罪動機起於何人，亦不必每一階段犯行，均
    須參與（最高法院34年度上字第862號判例亦可參照）；若
    共同實施犯罪行為之人，在共同意思範圍內，各自分擔犯罪
    行為之一部，相互利用他人之行為，以達其犯罪之目的，其
    成立不以全體均參與實施犯罪構成要件之行為為要件；參與
    犯罪構成要件之行為者，固為共同正犯；以自己共同犯罪之
    意思，參與犯罪構成要件以外之行為，或以自己共同犯罪之
    意思，事前同謀，而由其中一部分人實行犯罪之行為者，亦
    均應認為共同正犯，使之對於全部行為所發生之結果，負其
    責任（最高法院92年度臺上字第2824號判決亦可參照）。次
    按正犯、從犯之區別，係以其主觀之犯意及客觀之犯行為標
    準，凡以自己犯罪之意思而參與犯罪，無論其所參與者是否
    犯罪構成要件之行為，皆為正犯，其以幫助他人犯罪之意思
    而參與犯罪，其所參與者，苟係犯罪構成要件之行為，亦為
    正犯，必以幫助他人犯罪之意思而參與犯罪，其所參與者又
    為犯罪構成要件以外之行為，始為從犯（最高法院25年上字
    第2253號判例要旨參照）。
  (二)查被告前因將其所有金融機構帳戶提供予大陸地區真實姓名
    年籍不詳，自稱「王靜」之成年女子作為詐欺取財之帳戶使
    用，而遭列為警示帳戶，無法使用，竟轉向林政雄、趙健次
    借用渠等上開帳戶，並由其陪同林政雄、趙健次2人前往提
    領出款項，並當場自渠2人處收受款項，再由被告將上開款
    項分別轉匯至「張來日」、「杜賓信」所指定之帳戶內，衡
    以被告斯時為年逾60歲之人，有一定程度之社會歷練，其前
    已因個人所有之帳戶遭詐騙集團利用作為詐騙被害人匯款所
    用，而遭列為警示帳戶，被告既已明知上情，是其對林政雄
    、趙健次誆稱其因自身帳戶遭凍結，需借用該2人帳戶以供
    其家人匯款云云而借得渠等帳戶使用，被告顯然對提供上開
    林政雄帳戶帳號予「張來日」、提供上開趙健次帳戶帳號予
    「杜賓信」，將遭利用作為詐欺取財犯罪工具，已有直接之
    認識，且甚而為陪同提款、匯款之行為，則其主觀上各有與
    「張來日」、「杜賓信」共同遂行詐欺行為以取得財物之犯
    意已明。又查「張來日」與其所屬之詐騙集團成員，共同基
    於意圖為自己不法所有之犯意聯絡，以上述之方式，使被害
    人林宜樺、陳淑芬陷於錯誤；另「杜賓信」與其所屬之詐騙
    集團成員，共同基於意圖為自己不法所有之犯意聯絡，以上
    述之方式，使被害人周艷平陷於錯誤，因而將其等之金錢分
    別匯款轉入上開林政雄及趙健次所有之帳戶內，該詐騙集團
    成員所為，係犯刑法第339條第1項之詐欺取財罪。被告基於
    參與他人詐欺取財之故意，提供上開林政雄帳戶帳號予「張
    來日」、提供上開趙健次帳戶帳號予「杜賓信」，供其等為
    詐欺取財犯罪所用，又陪同林政雄、趙健次提領帳戶內之金
    額，並依「張來日」、「杜賓信」之指示轉匯至其他帳戶，
    其所為屬詐欺取財罪構成要件之行為，是核其所為，係犯刑
    法第339條第1項之詐欺取財罪。
  (三)另按共同正犯之意思聯絡，原不以數人間直接發生者為限，
    即有間接之聯絡者，亦包括在內。如甲分別邀約乙、丙犯罪
    ，雖乙、丙間彼此並無直接之聯絡，亦無礙於其為共同正犯
    之成立（最高法院77年臺上字第2135號判例可資參照）。被
    告分別與「張來日」、「杜賓信」有直接犯意之聯絡，與「
    張來日」、「杜賓信」所各屬詐騙集團成員之間就上開詐欺
    取財犯行，有間接犯意之聯絡，並有行為之分擔，應分別與
    「張來日」、「杜賓信」及其等所各屬詐騙集團成員論以共
    同正犯。又被告共同參與前開3次詐欺取財犯行，因各該財
    物之所有權係各自歸屬於不同之被害人即財物所有人，侵害
    法益各異，是被告所為上開3次犯行，應予分論併罰。
  (四)再按刑法之共同正犯，雖應就全部犯罪結果負其責任，但科
    刑時，仍應審酌刑法第57條各款情狀，分別情節，為量刑輕
    重之標準，非必科以同一之刑（最高法院87年度臺上字第35
    71號判決意旨參見）。爰審酌被告明知所提供之帳戶資料將
    遭人供作詐騙取財犯罪之工具使用，竟仍執意為之，且分擔
    為陪同領取現金、轉匯款之行為，非惟使詐騙者遂行詐財目
    的，同時使詐欺者得以隱匿其真實身分，減少遭查獲之風險
    ，愈使其肆無忌憚，助長犯罪之猖獗，破壞社會秩序甚鉅；
    惟念被告犯後終能坦承犯行，態度尚佳，並衡酌其於共同詐
    騙犯罪所涉之角色、情節及本件被害人林宜樺、陳淑芬、周
    艷平分別遭詐騙之金額，所生具體損害之情形；兼衡酌其素
    行、犯罪動機、目的、犯罪手段尚屬平和、國小畢業之智識
    程度、家庭勉持之經濟狀況，暨檢察官合併具體求刑有期徒
    刑1年4月尚嫌過重等一切情狀，各量處如主文所示之刑，並
    均諭知易科罰金之折算標準，暨定其應執行之刑及諭知易科
    罰金之折算標準，以示懲儆。至扣案之行動電話（含門號
    0000000000SIM卡1張）及行動電話（含門號0000000000SIM
    卡1張）各1支，筆記本4本、名單33張、西聯匯款單42張，
    被告否認係供詐騙本案被害人所用之物，亦無積極證據證明
    上開物品與被告詐欺本案被害人林宜樺、陳淑芬、周艷平等
    人之犯行有關聯，爰不另為沒收之諭知，附此敘明。
據上論斷，依刑事訴訟法第273條之1第1項、第299條第1項前段
，刑法第28條、第339條第1項、第41條第1項前段、第8項、第51
條第5款，刑法施行法第1條之1第1項、第2項前段，判決如主文
。
本案經檢察官廖育賢到庭執行職務。
中    華    民    國    100    年    6    月   30    日
                  刑事第三庭    法  官  黃麗玲
以上正本證明與原本無異。
如不服本判決應於收受判決後10日內向本院提出上訴書狀，並應
敘述具體理由；其未敘述上訴理由者，應於上訴期間屆滿後20日
內向本院補提理由書（均須按他造當事人之人數附繕本）「切勿
逕送上級法院」。
中    華    民    國    100    年    6    月    30    日
                                書記官  黃毅皓
附錄論罪科刑法條：
中華民國刑法第339條
意圖為自己或第三人不法之所有，以詐術使人將本人或第三人之
物交付者，處 5 年以下有期徒刑、拘役或科或併科 1 千元以下
罰金。
以前項方法得財產上不法之利益或使第三人得之者，亦同。
前二項之未遂犯罰之。